臺灣高雄地方法院刑事判決　　　　　　　　　　　　九十一年度易字第一四八二號
　　公　訴　人　臺灣高雄地方法院檢察署檢察官
　　被　　　告　乙○○
右列被告因妨害自由案件，經檢察官聲請簡易判決處刑（九十年度偵字第七四九五號
），本院高雄簡易庭認不宜而簽移本院依通常程序審理（九十年度雄簡字第七四七號
），本院判決如左：
    主  文
乙○○無罪。
    理  由
一、公訴意旨略以：被告乙○○於民國九十年三月二十三日九時三十分許，至高雄縣
    大樹鄉○○村○○○路十四之二號甲○○住處，向甲○○索取積欠之債務新台幣
    （下同）一萬元，因甲○○僅給付五千元，被告乙○○乃心生不滿，竟未經同意
    ，擅將甲○○之子丙○○所有放置在客廳餐桌上之摩托羅拉牌ＣＤ九二八型行動
    電話一支強行取走，並要求吳蘭玉將餘款還清後始願歸還該行動電話，因認被告
    涉犯刑法第三百零四條第一項之罪嫌。
二、按犯罪事實應依證據認定之，無證據不得推定其犯罪事實，刑事訴訟法第一百五
    十四條定有明文。又認定不利於被告之事實，須依積極證據，苟積極證據不足為
    不利於被告事實之認定時，即應為有利於被告之認定，更不必有何有利之證據。
    另刑事訴訟法上所謂認定犯罪事實之證據，係指足以認定被告確有犯罪行為之積
    極證據而言，該項證據自須適合於被告犯罪事實之認定，始得採為斷罪資料（最
    高法院三十年上字第八一六號判例、最高法院二十九年上字第三一０五號判例參
    照）。又刑法第三百零四條之罪，須行為人有強暴、脅迫之行為，而使人行無義
    務之事或妨害人行使權利，始能成立，如行為人並無施強暴、脅迫之行為，即不
    得以該罪相繩。
三、公訴人認被告乙○○涉犯刑法第三百零四條妨害自由罪嫌，無非係以被害人甲○○、丙○○之指訴，及贓物認領保管收據一張、手機相片三張為其論罪之依據。
    惟訊據被告乙○○固坦承有於前揭時地將丙○○放置在客廳餐桌上之摩托羅拉牌
    ＣＤ九二八型行動電話之事實，惟堅決否認有何妨害自由之犯行，辯稱：係得丙○○之同意而拿走等語。經查：訊之被害人甲○○於本院及偵查中陳稱：「那天
    早上我先給他（即被告）五千元，我有向他表示晚上再拿一萬元給他，被告就從
    我家桌子上拿走手機，人就走了，我就趕快叫我兒子下來，我兒子就去問他說拿
    他手機幹什麼，他說等一萬元拿到手再將手機還給我們」、「（問：乙○○拿走
    手機時你人在何處？）我在廚房他在客廳，廚房與客廳只有一個隔牆而已」、「
    （問：被告是否用搶的方式拿走手機？）沒有，他拿起手機就走了」、「（問：
    你兒子有無跟他搶手機？）沒有，我兒子問他為何拿手機？他只是一直走一直走
    到馬路上去」、「（問：他取走手機時妳有何反應？）我有問他拿走手機做什麼
    ，他說等錢還了後再還給我」等語在卷，被害人丙○○則陳稱：「我在樓上聽到
    吵雜聲就抱孩子下樓乙○○要跟我媽媽拿介紹費，我說我身上只有五千元要先拿
    給他，可是他說他不可能只拿五千元，就拿手機走了，說下午我拿五千元來再還
    手機，不然我就不用找這手機了」、「（問：他如何拿走手機？）我手機放在樓
    下桌子上，他自客廳桌子上拿走的」、「（問：你有無跟他搶？）沒有，因為我
    抱著小孩子」、「我當時也在樓下，看到他拿走我的手機及鑰匙，我問他拿走做
    什麼？他將鑰匙放下後說等錢還了後再還我手機，就將手機拿走了」等語，則依
    被害人甲○○、丙○○所述當時被告係當著被害人丙○○之面，直接將放置在客
    廳桌上之手機取走，並未與被害人丙○○發生任何拉扯衝突，且於被害人甲○○
    、丙○○詢問何以拿走手機時，答稱等拿到剩餘之介紹費後再將手機返還等情觀
    之，尚難認被告當時有何強暴、脅迫之行為，被告於取走手機當時既無何強暴脅
    迫行為，則其所為即與刑法第三百零四條妨害自由罪之構成要件不符，而不得以
    該罪相繩，此外，本院復查無其他積極證據足資審認被告有何公訴人所指之前揭
    犯行，揆諸前揭法條、判例意旨及說明，依法自應為被告無罪之諭知。
據上論斷，應依刑事訴訟法第四百五十二條、第三百零一條第一項，判決如主文。
中      華      民      國    九十一    年      六      月      六      日
                                  臺灣高雄地方法院刑事第一庭
                                          法  官  黃  悅  璇
右正本證明與原本無異。
如不服本判決，應於判決送達後十日內，向本院提出上訴狀。
                                          書記官  沈      蘊
中    華    民    國      九十一      年      六      月      七      日
